臺灣高等法院臺中分院刑事判決　　　　　　　　　　九十三年度上訴字第七六九號
　　上　訴　人
　　即　被　告　己○○
　　選任辯護人　陳武璋
右上訴人因搶奪案件，不服臺灣臺中地方法院九十二年度訴字第二五三七號中華民國
九十三年四月二日第一審判決（起訴案號：臺灣臺中地方法院檢察署九十二年度偵字
第一五○九七號），提起上訴，本院判決如左：
    主  　　文
上訴駁回。
    事　　  實
一、己○○於民國（下同）九十二年七月二十四日二十時三十分左右，在臺中市○○
    路一八號「東信電信通訊行」內，見該通訊行店長戊○○所使用之ＭＵＣＨ牌三
    ○三型行動電話一支（價值新台幣一萬六千八百元）價格甚昂，竟意圖為自己不
    法之所有，基於搶奪他人財物之犯意，向戊○○要求觀覽櫃台內之同型號紅色行
    動電話一支，待戊○○取出該行動電話置於自己掌中供己○○觀覽時，己○○即
    乘戊○○不備，自戊○○手中取走該行動電話，得手後立即逃逸。嗣經戊○○請
    路旁不知名之騎士搭載沿路追逐，至臺中市○○路之市立棒球場旁之停車場追到
    己○○，戊○○並借用路人行動電話報警處理，而為警當場逮捕己○○，進而在
    距離逮捕地點五公尺左右之文英館旁草叢裡，起獲前開被搶之行動電話。
二、案經臺中市警察局第二分局報告臺灣臺中地方法院檢察署檢察官偵查起訴。
    理　　  由
一、訊據上訴人即被告己○○（下稱被告）固坦承有於右揭時地，未經被害人戊○○
    之同意，擅自將上開行動電話攜離「東信電信通訊行」之事實，惟矢口否認有何
    搶奪犯行，辯稱：當天其請戊○○拿手機給其看，其還在看時，戊○○就把手機
    收回去，其還沒看完，所以就叫戊○○再把手機拿出來給其看，因為戊○○口氣
    不好，其一時氣憤，想要報復，所以想要把手機拿走要丟掉洩憤，讓戊○○無法
    對老闆交代，於是把手機藏在手中，把空盒還給戊○○，然後轉身走出大門，並
    非趁戊○○不備從她手中搶走手機，而且其係作通訊之盤商，知道每支手機都有
    序號，使用偷或搶來的手機，很容易被抓到，豈有明知故犯之理，又其在雙十路
    停車場與店員爭執時，就主張應交由警局處理，所以請其中一位學生打電話報警
    ，其主觀上實無為自己不法所有之意圖云云。
二、經查：
  按證人依法應具結而未具結者，其證言或鑑定意見，不得作為證據，為刑事訴訟
    法第一百五十八條之三所明定，故證人如無同法第一百八十六條但書不得令其具
    結之情形而未具結，其證言自無證據能力。但是被害人於檢察官偵查中，未經具
    結所為被害經過之陳述，因刑事訴訟法第一百五十九條之一至之五所稱「被告以
    外之人」，依立法理由所載，包括「共同被告、共犯、被害人、證人等」，並不
    限於證人，而刑事訴訟法第一百八十六條僅規定「證人應命具結」，就證人以外
    之人並無命具結之規定，是以被害人於檢察官偵查中，未經具結所為被害經過之
    陳述，屬於「被告以外之人於偵查中向檢察官所為之陳述」，如符合刑事訴訟法
    第一百五十九條之一第二項規定，得為證據。查本件證人丁○○、庚○○於檢察
    官偵查時之證述，均未經具結，依上說明，其等於偵查中之證詞，不得作為證據
    。惟被害人戊○○於偵查中向檢察官所為之陳述，雖亦未經具結，但核其陳述內
    容之經過，並無顯有不可信之情況，於本案仍得為證據，合先敘明。
　被告己○○右揭搶奪之犯罪事實，業據被害人戊○○於檢察官偵訊時指述：「九
    十二年七月二十四日晚上八點半，我與店員丁○○在臺中市○○路一八號東信電
    信的門市顧店，被告進來跟我說他要看手機，我拿出他指定的ＭＵＣＨ三○三號
    手機給他看，他看完後拿給我，我收進櫃子內，他又說要再看一次，我覺得他怪
    怪的，我還是拿給他，我還拿在手上他就從我手上很快速的搶走了，轉身就跑，
    我大叫搶劫就追出去，他出門後就左轉一直跑向雙十路，我在後面追，一直喊搶
    劫，並拜託一位騎乘機車的路人載我：：我是在雙十停車場門口攔到他，叫他把
    手機還給我，他說他沒有，此時有另外二個男性路人幫我壓制他：：之後警察就
    來了：：後來手機是在停車場旁邊的樹叢內找到」、「被告：：是從我手上搶走
    手機，我高喊搶劫：：因為我已經快要追不上了，我才請路人載我：：我告訴被
    告你搶我的手機還給我：：此時有兩個男學生走過來，因為我在現場大喊搶劫，
    那兩個男生就告訴被告說你不能跑：：警察到時我們全部都站在原地不動，警察
    把被告銬上手銬帶走，並在附近草叢找到手機」等語（見偵卷第三八、四八頁）
    ，於本院九十三年十一月三日審理時證稱：「（被告進來做什麼事？）看手機。
    ．．．他那時先把檯面上的手機翻起來看。（有無講什麼？）沒有。我發現後就
    把手機收起來，我覺得這個人怪怪的。（手機收起來之後如何？）那時候我手機
    剛好響起，他問我手機是何型號，有無實機給他看一下。（你有無把手機給他看
    ？）有。檯面上的與我拿給他看的是不同手機。（看的時候他如何反應？）我拿
    那隻給他看，他就從我手上搶走。（如何搶走？）手機拿出來，拿給他看，他放
    回去，又說要看，我又拿給他看，他就拿著跑出去了。第一次有先看，手機盒拿
    起來放在我手上，他是從我手上拿走的。我給他看的是我的。第一次是我手機響
    的時候，他問手機是何牌子，我拿給他看，沒有交給他，所以他沒拿走。他問我
    有無實機，並問外面可否買到電池，我從抽屜拿出整盒的翻開放在我手上，他就
    拿了就跑了。．．．我追出去。我在裡面喊搶劫，他往左方，他跑我追，到雙十
    路十字路口，他中途帽子有掉，看到我在追，他就繼續跑。雙十路我追不動，我
    就攔機車說我被搶劫，請他載我去追。他在我右手邊，他跑到停車場停下，．．
    ．我向前說手機還我，並大喊搶劫。（這時候他手上有無手機？）不知道。但是
    手上空空。我喊搶劫時，有看完棒球的兩個人把他壓住，我說手機在何處，還我
    ，還我我就不追究。他（被告）穿大披風外套，我叫他脫下，我要檢查，口袋沒
    有東西，我向路人借行動電話，打電話給我們經理及報警。（向何路人借手機？
    ）不是看棒球幫我壓住他的那兩個。是不同人。（手機如何找到？）警察要押他
    上車時，我說手機不在他身上，大家就去草叢找。（在店裡面你與他交談過程，
    有無不愉快事情？）沒有。」等語明確，核與證人即「東信電信通訊行」店員丁○○於本院九十三年十一月三日審理時證稱：「（案發那天，被告有無到你們通
    訊行？）有。（來做什麼？）詢問手機。（進來的時候，店裡面有幾位店員？）
    我與店長。（有無其他客人？）有。蠻多的，忘記了。（店長戊○○有無與被告
    交談？）有。（後來被告有無出去？）有。他用跑的。店長追出去。（店長她有
    無講什麼？）搶劫。（你做什麼？）我在店裡看店。（店長與被告談話時，雙方
    有無爭吵？）沒有。」等語﹔證人即在棒球場停車場借行動電話給被害人戊○○
    使用之甲○○於本院九十三年十一月三日審理時證稱：「我騎機車逛一中街，聽
    到搶劫，我騎機車過去，看到被告，很多人圍在那裡。小姐與他發生拉扯．．．
    當時女店員沒有帶手機，東信女店員借我的手機報警。（你看到女店員喊搶劫？
    ）對。她用跑的追，追到台中體育場停車場停下來，我剛好騎車騎到到那裡，就
    停下來。．．．我看到的時候，她是用跑的。．．．我只知道她有打給警察局。
    」等語相符，並有被害人領回失物所出具之贓物認領保管收據一紙及遭搶之行動
    電話照片一張在卷可稽（見偵卷第二○、二一頁），足見被告確係趁被害人不備
    時行搶被害人之財物得手，且被告並無主動要求路人報警之情事，至堪明確，其
    於原審準備程序中辯稱其行為係趁被害人不知之竊盜行為部分，並不足採。
  證人即被告之母陳王琇瑛於本院九十三年十月二十日審理時雖證稱：「（妳兒子
    被抓時，妳有無到派出所？）他打電話告訴我他在那裡，我有去。（妳到派出所
    有處理何事？）他拿一筆錢給我拿回家。（多少錢？）一萬八千元。（何人通知
    妳去拿錢？）我兒子。他說他在警察局，叫我去一下。（妳去時，在何處見到你
    兒子？）我進去就看到了。（妳自己一個人去？）對。（那時幾點？）到的時候
    ，晚上九點或是還沒九點。（那時妳兒子在做什麼？）靜靜坐著。（妳方才說妳
    兒子有拿錢給妳？）有。（是否他自己拿給妳的？）對。我一去他就拿給我。」
    等語，惟查被告案發時身上是否懷有萬餘元之現金，與被告見通訊行之新型手機
    時會否萌生不法所有之歹念，本無相當關聯性，況證人即承辦本案之警員庚○○
    業已於本院九十三年十一月三日審理時證稱：「（被告在派出所有無辦法把一萬
    八千元交給他母親？）我沒看到他把錢交給他媽媽，他也沒有對我說要把錢交給
    他媽媽。（帶回派出所到解送地檢署間，你都有看到被告的行動？）有。我都會
    看到。（到派出所是被告家屬何人到場？）他爸爸是通知後才來。（被告媽媽有
    沒有來？）忘記了。」等語明確，按諸常理，證人陳王琇瑛既係被告之母，經被
    告電話通知到達派出所後，基於母子間之親情，理應在場關心自己兒子因何涉案
    ，並且陪同被告以便隨時提供必要之援助，同時避免被告遭受不合理之處置，惟
    不僅承辦警員對證人陳王琇瑛是否有到派出所毫無印象，且被告經警製作警詢筆
    錄時，又係通知其父陳慶鏞到場，亦係其父陳慶鏞為被告辦理交保手續（見偵查
    卷第八、三二頁），故本件既無從證實證人陳王琇瑛確有到派出所去收受被告所
    交付之一萬八千元之情事，其證詞自更無從採為被告有利之認定。
  又證人乙○○於本院九十三年十月二十日審理時業已證稱：「（有無送過被告他
    東西？）有。送過行動電話。（什麼行動電話？）ＮＯＫＩＡ。（何時送的？）
    今年四、五月。（何理由送他？）他生日。他五月生日。他說他不要，沒有收。
    （被告本來有無手機？）有。（既然有手機，為何還要送？）去年年底見過面，
    我看他手機舊舊的。（他拒絕後，妳改送他什麼東西？）沒有。他要收就收，不
    是應送不可，是說你生日時，我若經濟ＯＫ我就送。（什麼場合說要送他？）台
    北泡沫紅茶店聚會時。（妳說要送被告ＮＯＫＩＡ手機，你是否已經買了？）還
    沒。（為何要送他ＮＯＫＩＡ？）因為我一直用這種。（妳說他手機是舊的，是
    什麼時候？）去年年底時，差不多十個月前，我看他手機是舊的，因為我想換手
    機。（妳說什麼時候要送他？）今年生日時，他生日是五月份。（妳說今年五月
    他生日要送他手機，當時他手機是什麼牌子？）不知道，我那時人在台北，我們
    只是電話聯絡，我沒問他手機是何手機。（你不是說他手機是舊的？）去年年底
    ，就是九十二年，見面時，我看他手機是舊的，所以聊天時，我說你生日我送你
    手機。（去年年底碰到被告時，是否知道被告有被人告搶手機之事？）不知道。
    （去年年底見面跟他說生日要送他手機，他有何反應？）他說好啊。到時候再看
    看。（妳方才說後來他生日，你要打電話跟他說要送他手機，他說不要，是何原
    因？）他說手機能夠用就好，幹嘛亂花錢。（妳到何時才知道被告涉嫌到通訊行
    搶奪手機？）今年七、八月。（為何知道？）台中的朋友聯繫時，他們提到。（
    妳要送他手機，是分手後多久？）九十二年年底。我們分開仍是朋友。之前雖是
    男女朋友，但是也沒有說一定要送東西。」等語在卷，顯見證人乙○○欲在被告
    生日送其行動電話之時點，既在九十二年年底之後，當時被告已經涉犯本案在審
    理中，故證人乙○○之證詞，與被告辯稱其無行搶行動電話之動機部分無涉，自
    無從採為有利被告認定之證據。
  另被告稱其從事通訊配件之製造、批發、零售，協力廠商常會贈送樣品手機供被
    告使用，其手機樣式、種類眾多，並無搶奪行動電話之必要一節，並提出手機存
    貨照片為佐，但核照片中所顯示之存貨，僅係手機之機殼、吊飾等配件，其價值
    並不高，並未見到任何廠商所贈送之行動電話，且如被告上開所述為真，則其所
    使用之手機應可常常更新，但此又與證人乙○○證稱因為見到被告手機是舊的，
    才想要送被告手機等語不符。又檢調單位雖可透過行動電話之序號查緝不法使用
    者，但如以盜拷或他人之ＳＩＭ卡插卡使用，甚或以虛偽證件申請門號，縱有序
    號，亦無法追查真正使用人，此由現今社會上行動電話竊案、搶案頻傳，其中仍
    有部分無法查獲犯罪者即足明瞭，參諸一般汽機車均懸掛有牌照，但其竊案仍居
    高不下，且光天化日之下公然行搶之案件亦屢見不鮮，故本件自無從以被告知悉
    市售行動電話均有序號可供檢警追查，且被害人店門內有顧客、店門外有攤販一
    節，據以論定被告取走行動電話，主觀上並非基於為自己不法所有之意圖（更何
    況被告行為當時已然入夜，其於夜色中欲藉隱入人群以逃避被害人追逐，亦非悖
    於常情）。
  再被告雖又辯稱其取走行動電話之目的係要將其砸毀云云，然核諸本件前開被搶
    之行動電話起獲地點，係在雙十路上距離被告遭逮捕地點五公尺左右之文英館旁
    草叢裡，與位於太平路之被害人通訊行間之距離相當遠（據被告於本院審理時自
    承相距有八個店面之遠），如被告有意將行動電話砸毀，則其在離開通訊行之後
    ，即可隨意丟棄在垃圾桶或排水溝內，乃該行動電話，竟係在被告遭被害人追及
    之左近處之草叢內被起獲，顯見被告係眼見被害人即將追上，始將行動電話丟在
    草叢內以湮滅證據，其趁被害人不備搶得手機係基於不法所有之意圖，灼然甚明
    ，故其辯稱係基於毀損之故意乃取走行動電話云云，亦不足採。
  綜上所述，本院認被告搶奪被害人戊○○之財物之情，應堪認定，其上開辯解，
    均不足採，本件事證已臻明確，被告犯行，洵堪認定，應依法論科。至被告聲請
    調閱案發當日「東信電信通訊行」監視錄影帶部分，經證人戊○○、丁○○於本
    院審理時均證稱案發當時均未裝設監視器等語在卷，故本件並無案發當日監視錄
    影帶可參，併予敘明。
三、核被告己○○意圖自己不法之所有，趁被害人戊○○不及防備之際下手搶奪財物
    得手，核其所為，係犯刑法第三百二十五條第一項之搶奪罪。原審依據上述理由
    ，適用刑法第三百二十五條第一項，並審酌被告年輕力壯，不思以正當工作賺取
    所需，竟藉行搶方式牟取他人財物，於事證明確之情形下，猶飾詞否認，迄未向
    被害人表示歉意，亦未賠償損失，對於己身違法行為顯然欠缺悔過之具體表現，
    且行搶之行動電話價值為一萬六千八百元等一切情狀，量處被告有期徒刑十一月
    之刑，經核其認事用法俱無不合，量刑亦稱允適，被告提起上訴猶執陳詞否認犯
    罪，非有理由，應予駁回。
據上論斷，應依刑事訴訟法第三百六十八條，判決如主文。
本案經檢察官丙○○到庭執行職務。
中      華      民      國　    九十三     年    十一     月    十七　　日
                                臺灣高等法院臺中分院刑事第七庭
                                      審判長法　官　林　榮　龍
                                      　　　法　官　許　秀　芬
                                      　　　法　官  林　宜　民
右正本證明與原本無異。
如不服本判決應於收受送達後十日內向本院提出上訴書狀，其未敘述上訴之理由者並
得於提起上訴後十日內向本院補提理由書（均須按他造當事人之人數附繕本）。
　　　　　　　　　　　　　　　　　　　　　　書記官　陳  振　海
中      華      民      國　    九十三     年    十一     月    十九　　日
附錄論罪科刑法條：
刑法第三百二十五條：
  意圖為自己或第三人不法之所有，而搶奪他人之動產者，處六月以上五年以下有期
  徒刑。
  因而致人於死者，處無期徒刑或七年以上有期徒刑，致重傷者，處三年以上十年以
  下有期徒刑。
  第一項之未遂犯罰之。
                                            Ｒ
